【裁判字號】    95,簡上,296
【裁判日期】    950913
【裁判案由】    贓物
【裁判全文】
臺灣臺中地方法院刑事判決             95年度簡上字第296號
上  訴  人
即  被  告  甲○○
上列上訴人因贓物案件，不服本院中華民國九十四年四月十四日
九十四年度簡字第四九號第一審簡易判決（偵查案號：臺灣臺中
地方法院檢察署九十三年度偵字第八五九五號），提起上訴，本
院管轄之第二審合議庭判決如下：
    主  文
上訴駁回。
    理  由
一、上訴意旨略以：上訴人即被告（下稱被告）甲○○就原審判
    決書所稱「堪認被告品行不佳，且無悛悔向上之心，並斟酌
    被告收受贓車而加以騎用，犯罪動機及目的均非良善」等語
    不能認同。被告係案發時接受更生保護會之協助，欲前往參
    加看護資格考試，而向朋友借用機車騎乘，始觸犯本件收受
    贓物犯行，被告既有心聽從更生保護會之安排，豈為「品行
    不佳、無悛悔向上之心」。另被告動機及目的無非是想要改
    過遷善的舉動，故認為原判決量刑過重，懇請法院准將原判
    決撤銷，另為妥適之量刑，因此請求上訴等語。
二、按第二審法院認為上訴有不合法律上之程式或法律上不應准
    許或其上訴權已經喪失之情形者，應以判決駁回之，且該項
    判決，得不經言詞辯論為之，上開規定於對於簡易判決有不
    服之上訴，準用之，同法第三百六十七條前段、第三百七十
    二條、第四百五十五條之一第三項亦定有明文。
三、另按刑事訴訟法第四百四十九條第一項規定：「第一審法院
    依被告在偵查中之自白或其他現存之證據，已足認定其犯罪
    者，得因檢察官之聲請，不經通常審判程序，逕以簡易判決
    處刑。但有必要時，應於處刑前訊問被告。」，第二項規定
    ：「前項案件檢察官依通常程序起訴，經法院訊問被告自白
    犯罪，認為宜以簡易判決處刑者，得不經通常審判程序，逕
    以簡易判決處刑。」，第三項規定：「依前二項規定所科之
    刑以宣告緩刑、得易科罰金之有期徒刑及拘役或罰金為限。
    」，足見若所科之刑為得以宣告緩刑、得易科罰金之有期徒
    刑及拘役或罰金時，則可依簡易判決處刑，而簡易程序之發
    動有兩種情形：一為檢察官依刑事訴訟法第四百四十九條第
    一項規定直接以簡易判決處刑書聲請簡易判決處刑；一為檢
    察官依通常程序起訴之案件，法院依刑事訴訟法第四百四十
    九條第二項規定改以簡易判決處刑之情形。
四、又對於簡易判決上訴程序及限制，刑事訴訟法第四百五十五
    條之一第一項規定：「對於簡易判決有不服者，得上訴於管
    轄之第二審地方法院合議庭」，第二項規定：「依第四百五
    十一條之一之請求所為之科刑判決，不得上訴」，足見對簡
    易判決有不服者，均得上訴於管轄之第二審地方法院合議庭
    ，但對於依刑事訴訟法第四百五十一條之一之請求所為之科
    刑判決，則例外限制當事人之上訴權，使該判決經對外宣示
    後即告確定。而不得上訴之簡易判決，依前開法條規定乃係
    「依第四百五十一條之一之請求所為之科刑判決」，本院認
    所謂的「依第四百五十一條之一之請求所為之科刑判決」，
    包括第四百四十九條第一項規定檢察官依簡易程序聲請簡易
    判決處刑之案件，及同條第二項檢察官依通常程序起訴，法
    院改為簡易判決處刑之案件，其理由如下：
（一）由條文之文義解釋而言：刑事訴訟法第四百五十一條之一
      第一項規定：「前條第一項之案件，被告於偵查中自白者
      ，得向檢察官表示願受科刑之範圍或願意接受緩刑之宣告
      ，檢察官同意者，應記明筆錄，並即以被告之表示為基礎
      ，向法院求刑或為緩刑宣告之請求。」，而「前條第一項
      之案件」，依同法第四百五十一條規定「檢察官審酌案件
      情節，認為宜以簡易判決處刑者，應即以書面為聲請。」
      ，足見若被告在偵查中自白，並向檢察官表示願受科刑之
      範圍或願意接受緩刑之宣告，經檢察官同意記明筆錄後，
      依簡易程序聲請簡易判決處刑，並於簡易判決處刑書中，
      以被告請求為基礎向法院求刑或為緩刑宣告之請求，法院
      依檢察官之請求所為科刑之簡易判決，不得上訴，此固無
      疑問。然刑事訴訟法第四百五十一條之一第二項復規定：
      「被告自白犯罪未為第一項之表示者，在審判中得向法院
      為之，檢察官亦得依被告之表示向法院求刑或請求為緩刑
      之宣告。」，而檢察官若依通常程序起訴，經法院訊問後
      ，被告自白犯罪符合得以簡易判決處刑之要件時，依同法
      第四百四十九條第二項規定得逕以簡易判決處刑，足見被
      告若自白犯罪，然檢察官依通常程序起訴時，被告得在審
      判中自白犯罪並向法院為願受科刑之範圍或願受緩刑之宣
      告，檢察官依被告之表示向法院求刑或為緩刑之請求，則
      法院改為簡易判決處刑並在檢察官求刑範圍內科刑者，即
      屬刑事訴訟法第四百五十一條之一第二項情形，依同法第
      四百五十五條之一第二項規定，不得上訴。
（二）由立法目的而言：簡易程序之目的，主要在於追求「訴訟
      經濟」。蓋以司法資源乃屬「有限財」，基於訴訟經濟之
      考量，簡化程序之處理，乃為可能的手段之一。尤其立於
      平等原則觀察，「輕微案件」相較於「一般案件」，自得
      有不同之簡化處理方式，否則以司法資源之有限，欲對輕
      微案件及一般案件一視同仁，採取齊頭式的平等對待，恐
      怕將會導致司法機關程序運作之癱瘓。職是，輕微案件之
      處理，原則上即得採取簡易之程序，「通常程序」與「簡
      易程序」之區別，亦得由此點出發。簡易程序除可避免訴
      訟資源之浪費外，因被告已自白犯罪且所犯之案件為輕罪
      ，若可用簡易判決處刑，即可節省被告一再前來法院開庭
      之時間，使得此程序利益可歸於被告。因此七十九年、八
      十四年、八十六年修法時，逐一擴大簡易判決適用之範圍
      ，七十九年八月三日更增訂第四百五十五條之一第二項規
      定限制簡易判決之上訴，因被告既已表示願受科刑之範圍
      ，檢察官亦以此為基礎求刑並經法院判決，則無論檢察官
      或被告均不得提起上訴，以節省訴訟資源加強簡易程序之
      運用。是以被告若在偵查中未自白犯罪，經檢察官依通常
      程序起訴，於準備程序中尚未進入調查程序時，被告向法
      院自白犯罪，並願意接受檢察官所求之刑者，經法院改為
      簡易程序為簡易判決，此時所為之簡易判決，與被告於偵
      查中向檢察官表明願受科刑範圍、檢察官向法院聲請簡易
      判決處刑之情形並無不同，若限制當事人之上訴權，亦無
      悖於刑事訴訟法第四百五十五條之一第二項之立法目的。
（三）由程序保障而言：按被告與檢察官均為刑事訴訟制度之當
      事人，若認為被告與於偵查中向檢察官表示科刑範圍、檢
      察官聲請簡易判決處刑所為之簡易判決，因該判決所科之
      刑度範圍係在兩造當事人協商之範圍內而均不得上訴，則
      兩造當事人於法院審理時，以通常訴訟程序向法院為求刑
      之表示，經兩造當事人同意，復經法院確認始改為簡易程
      序，則該求刑表示係在法院中進行，且係在有中立第三者
      之情況下所作成，此時更能擔保協商之任意性及正確性，
      且被告及檢察官已有機會在通常程序中將求刑範圍表示明
      確，法院據此科刑之簡易判決，較之依聲請簡易判決處刑
      書書面審查所為之科刑判決，更能貼近當事人之真意，依
      舉輕以明重之原則，若謂當事人私下刑度之協商應有上訴
      權之限制，則於法院審理中所為之協商更應有上訴權之限
      制才是。況以被告之立場而言，其於通常程序已自白犯罪
      並表明願受科刑之範圍，事後所獲之刑度既符合其請求，
      自不得反悔再行上訴；以檢察官立場而言，其既於公開法
      庭同意被告之科刑範圍，依「禁反言」及「被告信賴利益
      保障」之原則，當然更不能推翻其同意而上訴，否則不僅
      對被告保障不周，亦對司法威信造成損害。
五、經查，本件被告甲○○被訴贓物案件，由檢察官依通常程序
    起訴，經本院（受理案號：九十三年度易字第一六二八號）
    於九十四年四月六日訊問時，被告曾表示：「（對於訴訟程
    序有何意見？）我希望用簡易判決處刑，我請求法院判處有
    期徒刑六個月，讓我可以有易科罰金的機會」等語，檢察官
    則表示：「（有何意見？）無」等語（見本院九十三年度易
    字第一六二八號卷第一四六頁），而法院審酌後依刑事訴訟
    法第四百四十九條第二項規定改為簡易判決處刑，並於九十
    四年四月十四日以九十四年度簡字第四九號判處被告有期徒
    刑六月，如易科罰金，以三百元折算一日，有上開判決書可
    按，足見本件被告已於原審調查時就求刑（願受科刑）範圍
    為表示，且經公訴人同意，原審並在上開刑度範圍內為科刑
    之判決，揆諸前揭說明，被告及公訴人對原判決均不得提起
    上訴，是以被告再以量刑過重等語為由提起上訴，屬法律上
    不應准許，本件爰不經言詞辯論，逕以判決駁回上訴。
據上論斷，應依刑事訴訟法第四百五十五條之一第二項、第三項
、第三百六十七條前段、第三百七十二條，判決如主文。
中    華    民    國    95    年    9     月    13    日
                  刑事第四庭  審判長法  官  張國忠
                                    法  官  黃松竹
                                    法  官  陳思成
上正本證明與原本無異。
本件不得上訴。
                                    書記官  王嘉麒
中    華    民    國    95    年    9     月    13    日


司法院資訊處製作；財團法人民間司法改革基金會備份。
